臺灣屏東地方法院刑事判決　　　　　　　　　　　　　九十年度易字第一一五號
　　公　訴　人　臺灣屏東地方法院檢察署檢察官
　　被　　　告　甲○○○
　　　　　　　　丁○○
　　右　一　人
　　選任辯護人　周春米律師
右列被告等因傷害等案件，經檢察官提起公訴（九十年度偵字第四八二七號），本院
判決如左：
    主  文
甲○○○連續以加害生命之事，恐嚇他人致生危害於安全，處拘役伍拾日，如易科罰
金，以佰元折算壹日；又傷害人之身體，處拘役拾日，如易科罰金，以佰元折
算壹日；應執行拘役柒拾日，如易科罰金，以佰元折算壹日；緩刑貳年。
丁○○無罪。
    事  實
一、甲○○○於民國八十六年十月間，在其住處對面，亦即屏東縣九如鄉○○村○○
    街一之一號（公訴人誤載為五二巷八號）乙○○所經營之「九如托兒所」擔任廚
    師工作。九十年六月二十二日上午十一時許，乙○○因所內老師反應，至廚房，
    欲與甲○○○溝通，甲○○○心生不悅，竟基於恐嚇及公然侮辱人之概括犯意，
    持手中之菜刀在砧板上亂剁，並以「要死大家一起死」等語恐嚇乙○○。隨即，
    甲○○○一手持菜刀，一手持拐杖，欲前往二樓質問托兒所老師並與之理論，於
    行至樓梯口時，為乙○○及其姊楊富美（亦在托兒所擔任老師）二人合力將刀奪
    下，甲○○○則上樓繼續以「你們害我沒工作，如果餓死了，要找你們算帳，要
    你們一起死」等語，及以「臭雞巴」、「回去讓人幹就會生」等不堪入耳之言語
    辱罵乙○○、陳律穎及托兒所其他老師，致乙○○與該所師生等人心生畏懼，而
    生危害於生命之安全。乙○○因甲○○○上開行為，認已符合勞動基準法「勞工
    有實施暴行及重大侮辱行為」之雇主得不經預告終止契約之事由，而於當日將甲○○○解僱。
二、同年七月七日上午十時許，正值前開托兒所舉行畢業典禮，甲○○○前來領取資
    遺費後，復承前之概括犯意，在自己位於屏東縣九如鄉○○村○○街五二巷八號
    （公訴人誤為同街一之一號）之住處前，近托兒所門口附近，以焚燒香、冥紙及
    垃圾等物品之方式，使之產生大量濃煙廢氣，藉此恐嚇所有師生，使學生、家長
    及老師均心生畏懼，而由後門離去，同時以「臭雞巴」等語在托兒所門口，公然
    辱罵乙○○及該所師生。同日中午十二時至下午一時許，警察離開後，甲○○○
    復拿出雜物、垃圾等物，繼續承前之概括犯意，於同址再次焚燒，使煙霧飄入托
    兒所內，丁○○（係乙○○、楊富美之妹婿）見狀走出托兒所門口，欲撲滅該焚
    燒物，甲○○○乃基於傷害他人身體之犯意，以手撲抓丁○○前胸及手臂，致丁○○受有右胸壁一道抓痕４×０．２公分、右前臂三道抓痕２．５×０．５公分
    、左後肘淤血直徑１．５公分、頸部一道橫抓痕８×０．４公分、右肩胛部二道
    抓痕各３×０．４公分、左肩胛部三道抓痕各４×０．４公分、右拇指外側一道
    抓痕０．８×０．１公分、右中指背部皮膚缺損０．５×０．４公分等傷害，而
    丁○○之妻楊富如欲上前阻止，亦因而造成左三角肌一道抓痕４×０．４公分、
    左上臂內側一道抓痕３×０．１公分、左肘部外側三道抓痕各４×０．２公分、
    ３×０．２公分及２．５×０．２公分、左肘外部淤腫４×１．５公分等傷害，
    丁○○出防衛甲○○○所造成之現在不法侵害，出手扺擋，因而致甲○○○受有
    上唇瘀腫、左手環指（第四指）瘀腫等傷害。
三、案經乙○○、丁○○、甲○○○等人訴由屏東縣警察局里港分局報請臺灣屏東地
    方法院檢察署檢察官偵查起訴。
    理  由
壹、有罪部分：
一、訊據被告甲○○○固坦承有拿刀上樓、燒東西、罵人及發生拉扯之事實，惟矢口
    否認有何恐嚇危害安全、公然侮辱及傷害等犯行，並辯稱：伊係忘記將刀放下才
    拿刀上樓，燒東西係燒狗的跳蚤及垃圾，雖有罵人但未說要死大家一起死，是他
    們多人聯合打我，我是一個殘障不可能打丁○○云云。經查：右揭事實業經告訴
    人乙○○及丁○○二人指述綦詳，且與證人即任職於九如托兒所陳秋芳證稱：「
    九十年七月七日早上有看到甲○○○在燒東西，畢業典禮那天。九十年六月二十
    二日那天，我不知道樓下情形，中午時，甲○○○拉我的手並很生氣的說我們問
    她話，她都沒回答嗎，我未回她話就往下走，她即在上樓找陳律穎，在樓上與陳
    律穎老師講話」（參偵查卷第十三頁）；證人即九如托兒所老師陳律穎證稱：「
    九十年七月七日那天是週六，又是畢業典禮，中午就結束，而他們發生爭執時我
    們已經下班，但早上甲○○○用煙燻我們及家長，當時我們畢業典禮正進行中，
    甲○○○一直坐在門口罵，手上拿東西，拿一件外套及一支刀子在那裏磨，我們
    畢業典禮結束後，一直等甲○○○離開，後來就跟同事一群人從後門走。九十年
    六月二十二日中午甲○○○拿著枴杖非常歇斯底里的用枴杖敲地板並罵我及其他
    老師，罵我比較多，並說我們害他沒飯吃，沒工作，如果餓死了就要找我們算帳
    ，然後要我們一起死，那天她罵我很多難聽的話『臭雞巴，回去讓人幹就會生』
    、『要做少奶奶回去家裏不要來這裏上班』，我不知道為何那天她情緒那麼激動
    ，她上來時園長就跟著上來，並安撫我說讓她講完就沒事，孩子也在哭，我就進
    教室安撫小孩，我當時很害怕，睡午覺時間她仍在寢室外面一直罵，一直罵到那
    天下午，罵所有老師及園長，罵的話就是剛才那些話類似的，或是罵其他人，想
    到就罵，我沒有要告她，她也有二個小孩要養，我也希望事情到此為止，希望她
    不要到學校騷擾我」（參偵查卷第十四、十五頁）；證人即告訴人乙○○之堂姐
    妹楊秀卿證稱：「我是下午一點多看到甲○○○和丁○○拉在一起，我們拉他們
    拉不開，所以有人要叫警察來，甲○○○聽到才放開手倒在地上」（參本院九十
    年十月二十五日筆錄）；證人即告訴人乙○○之姪女楊思婷證稱：「我也是一點
    多看到，我經過幼稚園時看到門口有一堆東西在燒，丁○○出來滅火，甲○○○
    就出來，他拿掃把要打丁○○，丁○○抓住他的掃把，他們就發生拉扯」（參同
    前日筆錄）；證人即托兒所家長吳淑貞證稱：「小孩一個在安親班，一個在托兒
    所，六月二十二日晚上二個小孩子告訴我說今天被告甲○○○拿刀子亂揮好像要
    殺園長，七月七日當天我車子停在被告甲○○○燒東西的旁邊，約十點多時我要
    回去，當時我看到被告甲○○○在燒冥紙，他是用紅色的塑膠臉盆燒，他是在比
    較靠近托兒所的地點燒，並不是在她家門口」（參本院九十年十一月六日筆錄）
    ；及證人即現場處理之員警丙○○證稱：「我看到被告甲○○○已經倒在地上，
    沒看到誰推倒他，也沒看到明顯外傷，我就叫救護車，救護車到之後他就說不用
    到醫院去，在現場時被告甲○○○沒有說與何人發生拉扯，而在警詢中才告訴我
    說他和被告丁○○拉扯，但沒說他被丁○○打，而丁○○則說他被甲○○○抓，
    在現場看到的情形是在燒垃圾，沒有看到有在燃燒冥紙，或冥紙的灰燼，當時他
    有著義肢，並可以不持拐杖行走」（參本院九十年十月十八日筆錄）各等語互核
    相符，此外，復有畢業典禮日之錄影帶、丁○○驗傷診斷書、楊富如驗傷診斷書
    及燒垃圾地點、甲○○○住宅之照片九幀在卷可佐，本件事證已臻明確，被告犯
    行洵堪認定，應依法論科。
二、核被告甲○○○所為係犯刑法第三百零五條恐嚇危害安全罪、第三百零九條第一
    項公然侮辱罪及第二百七十七條第一項之普通傷害罪。被告於九十年六月二十二
    日及同年七月七日之二次恐嚇危害安全及公然侮辱之犯行，均時間緊接，手段及
    犯罪地點均相同，所犯亦均為構成要件相同之罪，顯均係基於概括犯意為之，均
    應依連續犯之規定以一罪論，並均加重其刑。而被告於一連串之辱罵話語中觸犯
    恐嚇危害安全及公然侮辱二罪，顯係以一行為犯之，為想像競合之關係，應從一
    重之連續恐嚇危害安全罪處斷。公訴人認該上開二罪係侵害不同法益，犯意各別
    ，應分論併罰，容有未洽，附此敘明。連續恐嚇危害安全與普通傷害二罪間，其
    犯意各別，行為互殊，應分論併罰。爰審酌被告因一時氣憤及不滿被資遺之犯罪
    動機、目的、手段、犯罪時所受刺激、肢體殘障行動略有不便、犯罪所生損害，
    及其犯罪後態度等一切情狀，量處如主文所示之刑，並諭知易科罰金之折算標準
    。又被告前未曾受任何有期徒刑以上刑之宣告，有臺灣屏東地方法院檢察署刑案
    資料查註紀錄表及臺灣高等法院被告全國前案紀錄表各一紙在卷可按，其因一時
    失慮，誤罹刑章，諒經此偵審程序，當知所警惕，信無再犯之虞，本院綜核其所
    造成之侵害、被告因此事件身心所受煎熬，及被告肢體殘障謀生不易等各情，認
    上開刑之宣告，已足策其遷善，所宣告之刑，以暫不執行為適當，併依法諭知緩
    刑二年，以勵自新。
貳、無罪部分：
一、公訴意旨略以：被告丁○○見被告甲○○○焚燒垃圾等物，使煙霧飄入托兒所，
    乃走出該所門口，欲將焚燒物弄熄，因而與甲○○○發生拉扯，丁○○遂以徒手
    擊中甲○○○，致甲○○○唇部受傷，因認被告丁○○涉有刑法第二百七十七條
    第一項之普通傷害罪嫌。
二、按對於現在不法之侵害，而出於防衛自己或他人權利之行為不罰；犯罪事實應依
    證據認定之，無證據不得推定其犯罪事實，刑法第二十三條及刑事訴訟法第一百
    五十四條分別定有明文。再者，認定不利於被告之事實，須依積極證據，苟積極
    證據不足為被告不利事實之認定時，即應為有利於被告之認定，更不必有何有利
    之證據；又，認定犯罪事實所憑之證據，雖不以直接證據為限，間接證據亦包括
    在內；然而無論為直接證據或間接證據，其為訴訟上之證明，須於通常一般人均
    不致有所懷疑，而得以確信其為真實之程度者，始得據為有罪之認定，此有最高
    法院三十年上字第八一六號、七十六年臺上字第四九六號刑事判例意旨可資參照
    。
三、本件公訴人認被告丁○○涉有普通傷害之犯行，無非以告訴人甲○○○之指述及
    長雄醫院診斷證明書一紙為據。惟被告堅詞否認有前揭犯行，並辯稱：她的傷如
    何來我不知道，我為了自衛有出手抵擋，可能因此使她受傷等語。
四、經查：發生爭執當日之情況，迭經證人楊秀卿於本院審理時證稱：「我是下午一
    點多看到甲○○○和丁○○拉在一起，我們拉他們拉不開，所以有人要叫警察來
    ，甲○○○聽到才放開手倒在地上」（參本院九十年十月二十五日筆錄）；證人
    楊思婷亦證稱：「我也是一點多看到，我經過幼稚園時看到門口有一堆東西在燒
    ，丁○○出來滅火，甲○○○就出來，他拿掃把要打丁○○，丁○○抓住他的掃
    把，他們就發生拉扯」（參同日筆錄）；及證人即現場處理之員警丙○○證稱：
    「我看到被告甲○○○已經倒在地上，沒看到誰推倒他，也沒看到明顯外傷，我
    就叫救護車，救護車到之後他就說不用到醫院去，在現場時被告甲○○○沒有說
    與何人發生拉扯，而在警詢中才告訴我說他和被告丁○○拉扯，但沒說他被丁○○打，而丁○○則說他被甲○○○抓，當時他有著義肢，並可以不持拐杖行走」
    （參本院九十年十月十八日筆錄）各等語證述明確。姑不論被告丁○○之妻楊富
    如是否亦受有多處抓痕之傷害，觀之被告係一青壯男子，在此次拉扯中卻受有右
    胸壁一道抓痕、右前臂三道抓痕、左後肘淤血、頸部一道橫抓痕、右肩胛部二道
    抓痕、左肩胛部三道抓痕、右拇指外側一道抓痕、右中指背部皮膚缺損等多處傷
    害，而告訴人甲○○○係有肢障之女子，暫不論有否著義肢，卻僅造成上唇瘀腫
    、左手環指（第四指）瘀腫等二處傷害。而告訴人甲○○○於本院審理時自己亦
    供承發生爭執當日係他們多人聯合打我（參本院九十年十月十八日筆錄）等語。
    足臻被告丁○○於發生拉扯時係出於防衛之意思，而無傷害人之犯意，否則甲○○○既遭多人毆打，且本身又係肢障，豈會僅有二處瘀腫傷，告訴人所受之傷害
    應係拉扯中被告出於防衛不慎所造成，被告所辯應堪採信，其所為應屬正當防衛
    行為，依法不罰。公訴意旨所認被告丁○○之傷害犯嫌，尚有不足，此外，復查
    無其他積極之證據足資證明被告有何傷害犯行，揆諸前揭規定及判例意旨，自不
    得遽為不利被告事實之認定，不能證明被告犯罪，自應為被告無罪之諭知。
據上論斷，應依刑事訴訟法第二百九十九條第一項前段、第三百零一條第一項，刑法
第五十六條、第三百零五條、第三百零九條第一項、第二百七十七條第一項、第五十
五條、第四十一條第一項、第五十一條第六款、第七十四條第一款、罰金罰鍰提高標
準條例第一條前段、第二條，判決如主文。
本案經檢察官蔡雯娟到庭執行職務。
中      華      民      國      九十一      年      一    月    二十九  日
                                      臺灣屏東地方法院刑事第二庭
                                          審判長法官  吳永宋
                                          法      官  郭書豪
                                          法      官  李淑惠
右正本證明與原本無異。
對於本判決如有不服應於收受送達後十日內向本院提出上訴書狀上訴於台灣高等法院
高雄分院並按他造當事人之人數附具繕本。
                                          書記官      魏慧夷
中      華      民      國      九十一      年      一    月     二十九 日
附錄論罪法條
刑法第三百零五條
 (恐嚇危害安全罪)
以加害生命、身體、自由、名譽、財產之事，恐嚇他人致生危害於安全者，處二年以
下有期徒刑、拘役或三百元以下罰金。
刑法第三百零九條
 (公然侮辱罪)
公然侮辱人者，處拘役或三百元以下罰金。
以強暴犯前項之罪者，處一年以下有期徒刑、拘役或五百元以下罰金。
刑法第二百七十七條
 (普通傷害罪)
傷害人之身體或健康者，處三年以下有期徒刑、拘役或一千元以下罰金。
犯前項之罪因而致人於死者，處無期徒刑或七年以上有期徒刑；致重傷者，處三年以
上十年以下有期徒刑。
